臺灣高雄地方法院刑事判決　　　　　　100年度簡上字第205號
上　訴　人　臺灣高雄地方法院檢察署檢察官
被　　　告　劉尚仁
上列上訴人因被告贓物案件，不服中華民國100年3月2日本院100
年度簡字第960 號第一審簡易判決（聲請簡易判決處刑書案號：
臺灣高雄地方法院檢察署100 年度偵字第1794號），提起上訴，
本院管轄之第二審合議庭依通常程序逕為第一審判決如下：
    主  文
原判決撤銷。
劉尚仁無罪。
    理  由
一、聲請簡易判決處刑意旨略以：被告劉尚仁明知其於民國99年
    1 月24日前某日，在高雄市某跳蚤市場購買告訴人周志傑所
    有之蘋果牌IPHONE手機（下稱系爭手機）係贓物（OMEI碼：
    000000000000000 號，於98年6 月27日凌晨2 時13分許，在
    高雄市前金區○○○路312 號7 樓所失竊），竟仍予故買之
    ，並於99年1 月24日某時許，在高雄市前鎮區○○○路13號
    「騰宇通訊行」前交付予陳嘉雯（涉嫌收受贓物部分，另經
    本院以100 年度簡字第109 號判決判處拘役40日），嗣陳嘉
    雯收受系爭手機後，即以自己名義於同日某時許將系爭手機
    以新臺幣（下同）1 萬元之代價，販售予不知情之騰宇通訊
    行，於99年2 月間某日，再為不知情之黃揚哲向騰宇通訊行
    購入使用。嗣經警調閱上開手機之序號及雙向通聯記錄，始
    循線查獲上情，因認被告涉犯刑法第349 條第2 項之故買贓
    物罪嫌云云。
二、證據能力部分：
    被告以外之人於審判外之陳述，雖不符同法第159 條之1 至
    第159 條之4 之規定，但經當事人於審判程序同意作為證據
    ，法院審酌該言詞陳述或書面陳述作成時之情況，認為適當
    者，亦得為證據，同法第159 條之5 第1 項定有明文。本判
    決所引用之傳聞證據，均經本院依法踐行調查證據程序，當
    事人於審判程序亦同意作為證據，本院審酌證據資料作成時
    之情況，並無違法不當及證明力明顯過低之瑕疵，且無依法
    應排除其證據能力之情形，認以之作為證據應屬適當，故有
    證據能力。
三、按犯罪事實應依證據認定之，無證據不得認定犯罪事實；不
    能證明被告犯罪者，應諭知無罪之判決，刑事訴訟法第154
    條第2項、第301條第1 項分別定有明文。次按告訴人之告訴
    ，係以使被告受刑事訴追為目的，是其陳述是否與事實相符
    ，仍應調查其他證據以資審認（最高法院52年台上字第1300
    號判例意旨參照）。又檢察官就被告犯罪事實應負舉證責任
    ，並指出證明之方法，因此檢察官對於起訴之犯罪事實，應
    負提出證據及說服之實質舉證責任，倘所提出之證據不足為
    被告有罪之積極證明，或其指出證明之方法，無從說服法院
    以形成被告有罪之心證，基於無罪推定之原則，自應為被告
    無罪判決之諭知，最高法院92年台上字第128 號判例可資參
    照。
四、公訴意旨認被告劉尚仁涉有前揭罪嫌，無非係以被告於偵查
    中之自白、告訴人周志傑於警詢及本院審理中所為之指訴、
    證人即共同被告陳嘉雯、證人黃揚哲、林芳姿、呂東耿（上
    開2 人均係騰宇通訊行員工）、證人洪建國（騰宇通訊行負
    責人）於警詢時之證述，以及報案三聯單、通聯調閱查詢單
    、扣押物品目錄表、高雄市政府營利事業登記證、讓渡切結
    書各1 紙為其論罪依據。
五、經查：
  (一)被告雖曾於偵查中自白故買贓物犯行，惟其於本院審理中已
    否認之，辯稱：伊之前說系爭手機去跳蚤市場買的係亂講的
    ，實則系爭手機係伊於98年6月27日凌晨2時13分許，在高雄
    市前金區○○○路312號7樓所竊取，伊於偵查中係因記憶模
    糊，故未能確認系爭手機是否係伊因偷竊而取得，嗣後已回
    想起來等語，則被告前後供詞實有不一，復觀以被告既於偵
    查中供稱係自跳蚤市場購入系爭手機，卻始終未能就跳蚤市
    場之位置、其係於何時以如何之代價購入等情予以清楚說明
    ，實與常理不符，則其於偵查中所為自白是否確屬實情，已
    有可疑。
  (二)又被告於99年1 月24日前某日即持有贓物即系爭手機，嗣於
    99年1 月24日交付予共同被告陳嘉雯，由陳嘉雯以自己名義
    於同日某時許，將系爭手機以1 萬元之代價販售予不知情之
    騰宇通訊行，嗣於99年2 月間某日，再為不知情之黃揚哲向
    騰宇通訊行購入使用等情，固為被告所坦承，復經證人即共
    同被告陳嘉雯、證人黃揚哲、林芳姿、呂東耿、洪建國於警
    詢時證述明確，並有扣押物品目錄表、高雄市政府營利事業
    登記證、讓渡切結書各1 紙在卷可稽，堪信屬實，惟持有贓
    物之原因所在多有，並非僅有故買贓物一途，系爭手機亦可
    能係因竊盜、強盜、搶奪、侵占、或自他人無償收受贓物等
    方式而由被告取得，尚不能單憑被告曾於99年1 月24日前某
    日曾持有系爭手機之事實，遽認被告有明知該手機為贓物，
    而仍自跳蚤市場內故買取得之情事存在，從而，被告是否確
    有故買贓物之行為，確屬可議。
  (三)再查，被告於本院審理中所供認：伊於98年6月27日凌晨2時
    13分許，經過高雄市前金區○○○路312 號樓下，伊拿著卡
    片自該處樓下鐵門門縫中打開鐵門，樓下沒有管理員，伊走
    進去後就直接走到7 樓，伊見7 樓辦公室的門沒關，遂入內
    將放在辦公桌上充電的IPHONE手機連同充電器一起竊走，伊
    後來又走到該辦公室客廳沙發旁，發現有人在睡覺，沙發前
    方的桌子上有皮夾，伊亦將皮夾拿走，皮夾裡面有身分證、
    健保卡、提款卡等證件及現金3 千元，當日伊另外尚有偷取
    1 支NOKIA 手機之竊取系爭手機情節（見本院二卷第44至46
    頁），已核與證人即告訴人周志傑於警詢中、本院審理中所
    證稱：98年6 月27日凌晨2 時許，伊係在伊位於高雄市前金
    區○○○路312 號7 樓之鷹眼公司的魚缸後面的沙發上休息
    、睡覺，伊原來想回家卻睡著了，所以門沒有上鎖，呈打開
    的狀態，當時伊的IPHONE手機是放在門一進來的桌上充電，
    該手機、充電器與其另擺在睡覺沙發旁桌上之皮夾均於該日
    遭人竊取，伊皮夾內有身分證、健保卡、駕照及信用卡等證
    件，至於皮夾內有無現金或有多少現金，則因事隔久遠而沒
    有印象，另伊友人之NOKIA 手機當日亦遭竊取，因伊事後有
    看到監視器畫面所翻拍竊嫌之正面照片，該竊嫌當時剃個大
    平頭，與被告之特徵符合，故伊可確認系爭手機應係被告所
    竊取之內容大致相符（見偵卷第2 至3 頁、本院二卷第62至
    63頁）；另依本院依職權勘驗該處樓下監視錄影畫面，勘驗
    結果如下：「畫面顯示時間為凌晨2 時13分31秒，有1 輛機
    車從畫面左上方之人行道出現，於畫面顯示時間凌晨2 時13
    分42秒行至案發地點樓下；畫面顯示時間為凌晨2 時13分44
    秒，該機車係由穿著白色短袖上衣、深色長褲之被告所騎乘
    ，被告將機車停妥於案發地點樓下，畫面顯示時間凌晨2 時
    13分56秒時轉身消失於案發地點樓下外監視器之畫面左下角
    ；畫面顯示時間為凌晨2 時14分0 秒，被告持不明物品打開
    樓下大門，畫面顯示時間為凌晨2 時14分16秒，被告進入案
    發地點樓下內部，畫面顯示時間為凌晨2 時14分25秒，被告
    往樓梯間走去，消失於案發地點樓下內部監視器之畫面右下
    角；畫面顯示時間凌晨3 時23分48秒，被告以1 條粉紅色毛
    巾包住頭部，並以右手隔著毛巾壓在頭部，左手則持1 包不
    明物品，自案發地點樓下內部監視器畫面右下角出現，並走
    向案發地點樓下大門；畫面顯示時間凌晨3 時24分0 秒，被
    告將大門打開後走出門外至其原停放機車處，畫面顯示時間
    凌晨3 時24分12秒，被告將左手所持上開不明物品置於其機
    車腳踏墊上，畫面顯示時間凌晨3 時24分26秒，被告駕車往
    畫面左上角方向離去，於畫面顯示時間凌晨3 時24分42秒消
    失於畫面左上角」，有勘驗筆錄1 份在卷可憑（見本院二卷
    第61頁），上開勘驗結果復與被告所供承前開情節互為一致
    ，足見被告於本院審理中所辯稱：系爭手機係伊於98年6 月
    27日凌晨2時13分許，經過高雄市前金區○○○路312 號7樓
    竊得乙節，應可採信，益徵被告之所以取得系爭手機，係因
    其竊取所得而非自跳蚤市場所故買而來。
  (四)綜上所述，本案經調查後，被告雖於偵查中自白故買贓物犯
    行，但其自白顯與事實不符，被告實係因另犯刑法第321 條
    第1 項第1 款之加重竊盜罪嫌而取得系爭手機，此外，復查
    無其他積極證據，足認被告確有故買贓物之情事，故本件依
    檢察官所舉之證據及本院調查證據之所得，均難以認定被告
    涉犯故買贓物犯行，揆諸前開說明，被告被訴故買贓物罪尚
    屬不能證明。又按科刑之判決得就起訴之犯罪事實變更檢察
    官所引應適用之法條，刑事訴訟法第300 條固定有明文。惟
    刑事訴訟法第300 條所謂得就起訴之犯罪事實變更檢察官所
    引應適用之法條，係指法院於不妨害事實同一之範圍內，得
    自由認定事實，適用法律而言（最高法院30年上字第1547號
    判例參照）。而所謂事實同一性，應從訴之目的及侵害性行
    為之內容是否同一而定，即以原告請求確定其具有侵害性之
    社會的事實關係為準，亦即經原告擇為訴訟客體之社會事實
    關係為準。而贓物罪與竊盜罪，兩者非特社會事實歧異，即
    法律所賦予之評價亦不相同，殊非具有犯罪事實同一性之案
    件甚明（最高法院84年度台上字第2216號判決意旨參照）。
    本件既因欠缺積極證據可認被告確有故買贓物之犯行，又因
    故買贓物罪與加重竊盜罪，行為態樣有別，所侵害之法益亦
    有差異，難認其基本社會事實為同一，本院自不得變更起訴
    法條加以審判，僅能就檢察官起訴被告故買贓物部分為無罪
    之諭知。原審依檢察官聲請簡易判決處刑所陳意旨，遽認被
    告所為構成故買贓物犯行，尚有未洽，是檢察官另循告訴人
    之請求，以系爭手機實係被告於上開時地所竊得，並非有何
    明知系爭手機為贓物而仍故買為由提起上訴，自有理由，應
    由本院撤銷原判決，而為被告無罪之諭知。
六、末按檢察官聲請簡易判決處刑之案件，經法院認為有第451
    條之1 第4 項但書之情形者，應適用通常訴訟程序審判之，
    刑事訴訟法第452 條定有明文；且對於簡易判決之上訴，準
    用刑事訴訟法第三編第一章及第二章之規定，管轄第二審之
    地方法院合議庭受理簡易判決上訴案件，應依通常程序審理
    。其認案件有刑事訴訟法第452 條之情形者，應撤銷原判決
    ，逕依通常程序為第一審判決，法院辦理刑事訴訟簡易程序
    案件應行注意事項第14項亦規定詳盡。本件檢察官既已就被
    告涉犯故買贓物犯行聲請簡易判決處刑，經本院審理後，認
    被告被訴故買贓物犯行，應為無罪之諭知，而有刑事訴訟法
    第451條之1第4項但書第3款之情形，故依前揭規定，應由本
    院合議庭逕依通常程序審理後，自為第一審判決，檢察官如
    不服本判決，仍得於法定上訴期間內，向管轄之第二審法院
    提起上訴。
七、本件被告於夜間侵入告訴人住處竊取財物（含系爭手機），
    另涉刑法第321條第1項第1 款之加重竊盜犯行部分，因與本
    件被告被訴故買贓物犯行之基本社會事實非屬同一，本院不
    得變更起訴法條逕予審判之，業如前述，自宜由檢察官加以
    偵查另為適法之處理，告訴人如欲向被告請求賠償其因被告
    加重竊盜行為所受之損害，亦應於該程序中一併提起或另行
    訴諸民事程序以資救濟，附此敘明。
據上論斷，應依刑事訴訟法第455條之1 第1 項、第3 項、第369
條第1 項前段、第364 條、第301 條第1 項，判決如主文。
本案經檢察官陳筱茜到庭執行職務。
中    華    民    國   100    年    5     月    31    日
                  刑事第十五庭  審判長法  官  莊珮君
                                      法  官  王俊彥
                                      法  官  許勻睿
以上正本證明與原本無異。
如不服本判決應於收受送達後10日內向本院提出上訴書狀，並應
敘述具體理由；如未敘述上訴理由者，應於上訴期間屆滿後20日
內向本院補提理由書（均須按他造當事人之人數附繕本）「切勿
逕送上級法院」。
中    華    民    國   100    年    5     月    31    日
                                      書記官  王芷鈴